【裁判字號】    99,撤緩,41
【裁判日期】    991011
【裁判案由】    撤銷緩刑
【裁判全文】
臺灣基隆地方法院刑事裁定              99年度撤緩字第41號
聲  請  人  臺灣基隆地方法院檢察署檢察官
受  刑  人  甲○○
上列聲請人因受刑人偽造文書案件（臺灣士林地方法院九十八年
度審簡字第九二號刑事簡易判決），聲請撤銷緩刑之宣告（九十
九年度執聲字第七四六號），本院裁定如下：
    主  文
聲請駁回。
    理  由
一、聲請意旨略以：受刑人甲○○因犯偽造文書罪，經臺灣士林
    地方法院於民國九十八年二月二十七日以九十八年度審簡字
    第九二號判處應執行有期徒刑八月，緩刑二年，於九十八年
    三月二十七日確定在案。嗣該受刑人於緩刑期內即九十九年
    一月三十日故意更犯傷害罪，經本院於九十九年四月二十三
    日以九十九年度基簡字第五六五號判處拘役十五日（得易科
    罰金），於九十九年八月三日確定。爰依刑法第七十五條之
    一第一項第二款之規定，聲請將上述緩刑之宣告予以撤銷等
    語。
二、按緩刑之宣告應撤銷者，由受刑人所在地或其最後住所地之
    地方法院檢察官聲請該法院裁定之，刑事訴訟法第四百七十
    六條定有明文。查本件受刑人目前住所在基隆市七堵區○○
    ○路一四七巷十六號，有內政部戶役政資料電子閘門系統個
    人基本資料查詢結果在卷為憑，係屬本院轄區，是本院就本
    件聲請自有管轄權。
三、又刑法第七十五條之一之規定，於九十八年五月十九日修正
    、同年六月十日公布、同年九月一日起施行，該條修正前第
    一項第二款係規定：「受緩刑之宣告而有下列情形之一，足
    認原宣告之緩刑難收其預期效果，而有執行刑罰之必要者，
    得撤銷其宣告：二、緩刑期內因故意犯他罪，而在緩刑期內
    受得易科罰金之有期徒刑、拘役或罰金之宣告確定者。」修
    正後則規定：「受緩刑之宣告而有下列情形之一，足認原宣
    告之緩刑難收其預期效果，而有執行刑罰之必要者，得撤銷
    其宣告：二、緩刑期內因故意犯他罪，而在緩刑期內受六月
    以下有期徒刑、拘役或罰金之宣告確定者。」而依刑法施行
    法第六條之一第二項規定「於中華民國九十八年五月十九日
    刑法修正施行前，受緩刑之宣告，九十八年五月十九日修正
    刑法施行後，仍在緩刑期內者，適用九十八年五月十九日修
    正施行之刑法第七十五條及第七十五條之一規定。」本件受
    刑人之前案緩刑宣告係於上開刑法第七十五條之一修正施行
    前所為，且於刑法修正後仍在緩刑期內，自應適用現行（即
    修正後）之刑法第七十五條之一之規定。
四、惟有關刑法第七十五條之一第一項第二款規定之立法意旨，
    除前揭修正之理由「依刑法第四十一條第三項之規定，受六
    月以下有期徒刑或拘役之宣告而不得易科罰金者，亦得易服
    社會勞動。此類案件既可無庸入監執行，故於緩刑之效果，
    應與受得易科罰金之案件相同，成為本條得撤銷緩刑之事由
    」外，其於九十四年一月七日修正、同年二月二日公布、九
    十五年七月一日施行之原條文立法理由係謂：關於緩刑之撤
    銷，現行法第七十五條第一項固已設有二款應撤銷之原因；
    至得撤銷緩刑之原因，則僅於保安處分章內第九十三條第三
    項與撤銷假釋合併加以規定，體例上不相連貫，實用上亦欠
    彈性，爰增訂得撤銷緩刑之原因，其中現行關於緩刑前或緩
    刑期間故意犯他罪，而在緩刑期內受得易科罰金之有期徒刑
    之宣告者，列為應撤銷緩刑之事由，因認過於嚴苛，而排除
    第七十五條應撤銷緩刑之事由，移列至得撤銷緩刑事由，俾
    使法官依被告再犯情節，而裁量是否撤銷先前緩刑之宣告，
    以資彈性適用。且本條採用裁量撤銷主義，賦予法院撤銷與
    否之權限，特於第一項規定實質要件為「足認原宣告之緩刑
    難收其預期效果，而有執行刑罰之必要」，供作審認之標準
    。亦即於上揭得撤銷緩刑之情形，法官應依職權本於合目的
    性之裁量，妥適審酌被告所犯前後數罪間，關於再犯情節、
    法益侵害性質、再犯原因、違反法規範情節是否重大、被告
    主觀犯意所顯現惡性及其反社會性等情，是否已使前案原為
    促使惡性輕微之被告或偶發犯、初犯改過自新所宣告之緩刑
    ，已難收其預期之效果，而確有執行刑罰之必要，此與刑法
    第七十五條第一項所定二款要件有一具備，即毋庸再行審酌
    其他情狀，應逕予撤銷緩刑之情形不同。故在緩刑期內因故
    意犯他罪，而在緩刑期內受六月以下有期徒刑之宣告確定者
    ，並非一律撤銷其緩刑宣告，應由法院斟酌原宣告之緩刑是
    否難收預期效果，而有執行刑罰之必要，再決定是否撤銷緩
    刑之宣告，合先敘明。
五、經查：
  (一)受刑人前因偽造文書案件，經臺灣士林地方法院於九十八年
    二月二十七日以九十八年度審簡字第九二號判處應執行有期
    徒刑八月，緩刑二年，於九十八年三月二十七日確定在案；
    嗣其於上開緩刑期內之九十九年一月三十日再犯傷害罪，經
    本院於緩刑期內之九十九年四月二十三日以九十九年度基簡
    字第五六五號判處拘役十五日，如易科罰金，以新臺幣一千
    元折算一日，於九十九年八月三日確定在案等情，有上揭二
    案之判決影本、正本及臺灣高等法院被告前案紀錄表附卷可
    參，固堪認定。
  (二)惟依前開說明，可知緩刑期內因故意犯他罪，而在緩刑期內
    受六月以下有期徒刑、拘役或罰金之宣告確定者，原則上不
    得撤銷緩刑，僅於例外情形，足認原宣告之緩刑難收其預期
    效果，而有執行刑罰之必要者為限，始得依前開規定撤銷其
    所受之緩刑宣告。本件聲請人聲請撤銷受刑人之緩刑，除提
    出上揭二案判決外，僅單純載述受刑人於緩刑期間內故意更
    犯傷害罪經判決確定，合於刑法第七十五條之一第一項第二
    款所定得撤銷緩刑宣告之原因，原宣告之緩刑已難收其預期
    效果等語，既未敘明受刑人有何非予執行刑罰，否則難收其
    預期效果之具體事實，亦未提出相關事證供本院參酌。
  (三)本院復審酌受刑人前係因犯刑法第二百十六條之行使同法第
    二百十條偽造私文書罪，經法院判決予以緩刑處遇，於緩刑
    期內再犯同法第二百七十七條第一項之傷害罪（亦屬家庭暴
    力防制法第二條第二款之家庭暴力罪），其二罪類型迥異，
    犯罪型態、原因、侵害法益、社會危害程度均不相同；況後
    案經法院斟酌情節後，僅量處拘役十五日，如易科罰金以新
    臺幣一千元折算一日之輕刑，並於判決理由敘明審酌告訴人
    之傷勢尚屬輕微等情節，顯見受刑人後案之犯罪情節並非重
    大，實難僅因其後之傷害案件，即遽行推認前案所宣告之緩
    刑，有何難以收預期效果及執行刑罰必要之情形。
  (四)綜上，本院經裁量後，認本件聲請尚不符刑法第七十五條之
    一第二項所定「足認原宣告之緩刑難收其預期效果，而有執
    行刑罰之必要」之要件，自應予駁回。
六、依刑事訴訟法第二百二十條，裁定如主文。
中    華    民    國    99    年    10    月    11    日
                  刑事第四庭法  官  陳賢德
以上正本證明與原本無異。
對於本件裁定如有不服，應於收受送達後5日內，向本院提出抗
告書狀，敘述抗告之理由，抗告於臺灣高等法院。
中    華    民    國    99    年    10    月    12    日
                            書記官  王靜敏

司法院資訊處製作；財團法人民間司法改革基金會備份。
